【裁判字號】    98,交聲,1062
【裁判日期】    990210
【裁判案由】    聲明異議
【裁判全文】
臺灣臺南地方法院交通事件裁定    98年度交聲字第1062號
移送機關    交通部公路總局嘉義區監理所新營監理站
異議人即
受處分人    甲○○
上列受處分人因違反道路交通管理處罰條例案件，對於交通部公
路總局嘉義區監理所新營監理站民國98年8月26日所為之裁決處
分（處分案號：新監裁違字第裁73-ZDR019430號），聲明異議，
本院裁定如下：
    主  文
異議駁回。
    理  由
一、原處分意旨略以: 異議人即受處分人甲○○（下稱異議人）
    所有之車牌號碼6627-GL號自用一般小客車，於民國98年5月
    6日14時45分許，在新市○○○○○路段第7車道，經人駕駛
    因行駛於應繳費之公路不依規定繳費，經臺灣區○道○○○
    路局國道公路警察局第四警察隊新市分隊員警依違反道路交
    通管理處罰條例第27條第1項之規定，製單逕行舉發，嗣交
    通部公路總局嘉義區監理新營監理站（下稱移送機關），以
    其違規事實明確，乃依道路交通管理處罰條例第27條第1項
    之規定，裁處異議人罰鍰新臺幣（下同）3,000元。
二、本件聲明異議意旨略以:
  (一)依據「行政程序法第68條第3項：由郵政機關送達者，以一
    般郵遞方式為之。但文書內容對人民權利義務有重大影響者
    ，應為掛競」。而異議人皆未收到郵政機關之掛號信件或掛
    號通知頜取單，而從「通行費催繳通知單送達證書影本」以
    郵戳判定新營中山路郵局於98年6月8日收到送達證書郵件，
    並只勾一份置於受達處所信箱或適當位置，以為送達，並未
    依規定一份黏貼於應受送達人門首。異議人事後向新營中山
    路郵局查詢，該機關之侯姓股長告知只需郵局開立證明單，
    即可撤銷此案。
  (二)新市收費站未先以掛號信件通知異議人，而直接以公示送達
    的方式請郵局送達異議人住所，而郵局又未將一份送達證書
    張貼受送達人門首，另一份亦無收到置於受送達處所信箱或
    適當位置，交通部臺灣區○道○○○路局新市收費站98年8
    月19日高市稽字第0980001284號函送異議人之行政處分是否
    有明顯瑕疵，是否違反行政程序法第68條第3項及第74條第1
    項之規定，為此聲明異議，請求撤銷原處分等語。
三、按汽車行駛於應繳費之公路、橋樑、隧道或輪渡，不依規定
    繳費者，處汽車所有人或駕駛人3,000元以上6,000元以下罰
    鍰，並追繳欠費，道路交通管理處罰條例第27條第1項定有
    明文。次按，交通部臺灣區○道○○○路局為辦理電子收費
    申裝及欠費追繳作業，依據公路通行費徵收管理辦法（下稱
    本辦法）相關規定訂定交通部臺灣區○道○○○路局電子收
    費申裝及欠費追繳作業注意事項；又依本辦法第15條，用路
    人不依規定繳費者，營運單位應依用路人不同之欠費行為，
    依本局查明之車籍資料，製發「補繳通行費及作業處理費通
    知單」，追繳通行費並加收作業處理費用；用路人應於通知
    單所列之繳費期限內完成補繳程序，逾期未繳納則移送相關
    警察單位依法處理，交通部臺灣區○道○○○路局電子收費
    申裝及欠費追繳作業注意事項第1條、第13條第1項、第17條
    第3項復分別定有明文。
四、再按處理違反道路交通管理事件，有關文書送達之程序，依
    行政程序法之規定，違反道路交通管理事件統一裁罰基準及
    處理細則第五條定有明文。而依行政程序法第68條第1項、
    第74條第1項、第2項規定：送達由行政機關自行或交由郵政
    機關送達；送達不能依前二條規定為之者，得將文書寄存送
    達地之地方自治或警察機關，並作送達通知書兩份，一份黏
    貼於應受送達人住居所、事務所、營業所或其就業處所門首
    ，另一份交由鄰居轉交或置於該送達處所信箱或其他適當位
    置，以為送達；前項情形，由郵政機關為送達者，得將文書
    寄存於送達地之郵政機關。至於受送達人實際於何時受領該
    送達文書，均與合法送達之效力不生影響。
五、經查：
  (一)異議人所有牌照號碼6627-GL號自用一般小客車，於98年5月
    6日14時45分許，遭警舉發因行駛高速公路新市○○○○○
    路段第7車道，於駛進收費站繳費時，未依標誌指示繳費（
    卡片餘額不足），經通知補繳，繳費期限98年6月25日止仍
    未補繳，有內政部警政著國道公路警察局98年7月27日公警
    局交字第ZDR019430號舉發違反道路交通管理事件通知單1份
    及舉發違規行為照片1幀附卷可稽，並為異議人所不否認，
    自足信為真實。
  (二)異議人固不爭執其未繳費之事實，惟辯稱：其已在該送達處
    所設籍數年及居住數年，每日均在該址出入，但並未有送達
    通知書黏貼於門首，本件催繳通知單送達程序有誤云云。然
    查，本件遠通電收股份有限公司所寄發催繳通行費之繳費通
    知書之送達地址為「台南縣新營市○○○街78號」，因投遞
    未能妥投後，已於98年6月8日依行政程序法第74條之規定完
    成寄存送達，將該送達文書寄存於新營中山路郵局，有交通
    部台灣區○道○○○路局新市收費站高市稽字第0980001284
    號函暨檢附之高速公路委託遠通電收公司辦理電子收費業務
    送達證書及中華郵政股份有限公司新營郵局99年2月6日郵字
    第0995000149號函各1份在卷可參，而上址於98年6月8日為
    異議人之住所地，業據異議人提出台南縣新營市民榮里辦公
    處出具之證明書1份附卷可參，衡以郵政機關係經常對外處
    理大量郵務之送達機關，有一定監督機制，所為送達郵件業
    務程序應係客觀而難以作假，且郵政機關與異議人當無嫌隙
    ，亦不至憑空捏造上開送達經過，堪認本件高速公路通行費
    催繳通知單已由中華郵政股份有限公司投遞人員於98年6 月
    8日，按異議人之住居所地址「台南縣新營市○○○街78 號
    」為投送，因未能獲會晤本人，亦無受領文書之同居人或受
    雇人，乃依規定於同日將該件文書寄存於新營中山路郵局，
    在寄存之前，投遞人員並已依規定製作送達通知書二份，一
    份黏貼於應受送達人住所門首，一份置於受送達處所信箱或
    適當位置。綜此，本件催繳通知單既已依寄存送達之方式完
    成送達程序，自已生合法送達之效力。異議人又未能提出對
    其有利之相關證據供法院調查，僅空言指摘送達程序不合法
    ，尚屬無據。從而，本件催繳通行費通知單既經合法送達予
    異議人，而異議人仍未於規定期限內補繳通行費，其確有行
    駛於應繳費之公路不依規定繳費之違規行為，應堪認定。
六、從而，異議人所有之上開車輛，既有於上開時間、地點，行
    經高速公路收費站，因卡片餘額不足，未能當場扣款成功，
    經遠通電收公司依前開規定寄發通行費催繳通知單，並送達
    至異議人住所地，異議人逾繳費期限仍未補繳之事實，堪以
    認定，是舉發機關依法舉發並無違誤之處，因此，移送機關
    援引上開規定裁處罰鍰3,000元，並無不當之處。從而，本
    件異議為無理由，應予駁回。
七、據上論斷，應依道路交通管理處罰條例第87條第2項、道路
    交通案件處理辦法第19條，裁定如主文。
中    華    民    國    99    年    2     月    10    日
                     交通法庭   法  官   陳淑勤
以上正本證明與原本無異。
如不服本裁定，應於送達後5日內，向本院提出抗告狀。
                                書記官   謝國欽
中    華    民    國    99    年    2     月    10    日

司法院資訊處製作；財團法人民間司法改革基金會備份。
